【裁判字號】    89,上易,535
【裁判日期】    890523
【裁判案由】    詐欺
【裁判全文】
臺灣高等法院高雄分院刑事判決                    八十九年度上易字第五三五號
    上訴人即被告  甲○○
                          住高.
                          身分.
右上訴人因詐欺案件，不服臺灣高雄地方法院八十八年度易字第二二八二號中華民國
八十八年十二月二十九日第一審判決（起訴案號：臺灣高雄地方法院檢察署八十八年
度偵字第七一五０號），提起上訴，本院判決如左：
    主  文
原判決關於甲○○部分撤銷。
甲○○無罪。
    理  由
一、公訴意旨略以：被告甲○○意圖為自己不法利益，於民國八十七年十二月二十四
    日下午三時十五分許，在花蓮市○○○路一○一號乙○○所開設經營之「富山小
    客車租賃有限公司」（以下簡稱：富山公司），佯以租車為由，向富山公司人員
    租用車牌號碼ＦＦ－六二七二號自用小客車一輛，約定每日租金新台幣（下同）
    一千五百元，租期四日，預計八十八年十二月二十八日下午三時許還車，並簽發
    面額為四十萬元之本票一紙供為擔保，致富山公司人員陷於錯誤而交付該車；詎
    甲○○屆期並未將該車駛回富山公司，且將該車棄置在花蓮市花蓮火車站旁，並
    拒付積欠之租金又避不見面，富山公司始知受騙，因認被有刑法第三百三十九條
    第二項之詐欺得利罪嫌。
二、按犯罪事實應依證據認定之，無證據不得推定其犯罪事實，刑事訴訟第一百五十
    四條定有明文。又不能證明被告犯罪或其行為不罰者，應諭知無罪之判決，同法
    第三百零一條第一項亦著有規定。
三、訊之被告固坦承於八十七年十二月二十四日下午三時十五分許，至富山公司租用
    車牌號碼ＦＦ－六二七二號自用小客車一輛，約定每日租金一千五百元，租期四
    日，預計八十八年十二月二十八日下午三時許還車，惟至至八十八年二月二日下
    午六時三十分許，始將上開車輛棄置於花蓮火車站附近，並積欠租金六萬餘元尚
    未清償之事實，惟堅決否認有何詐欺犯行，辯稱：當初租用該車，係因至花蓮洽
    談生意，作為交通工具用；其後，因生意未談成，且身上已無現款，致一直不敢
    將車送回；其後雖將車輛停放於花蓮火車站附近，但係因無力清償車租，致不敢
    將車輛直接送回，以免被富山公司人員留難；惟被告停放車輛地點，離富山公司
    甚近，且係在路旁，易於被發現；其後，被告曾多次與富山公司人員聯絡，請其
    同意分期清償，惟富山公司堅持一次付清，但被告確實因財力困難，致無力一次
    清償，被告並無詐欺意等語。
四、經查：被告係於八十七年十二月二十四日下午三時十五分許，向富山公司租用上
    開車輛，迄八十八年二月二日止，以每日租金一千五百元計算，共應給付六萬元
    租金；惟被告於向富山公司租用車輛時，即已預先給付租金五千五百元，此為汽
    車租賃約定書所載明；被告另於八十八年一月七日給付租金五千元之事，亦有富
    山公司之告訴狀及上開租賃約定書可稽；又被告在八十八年一月間，亦多次與富
    山公司人員聯絡，表示欲續行租用車輛，此為富山公司代表人乙○○於偵查中指
    述，及參酌被告已在八十八年二月初，即行將車輛停放在富山公司附近之花蓮火
    車站附近等情，尚難認被告於向富山公司租用車輛時，即有詐欺之故意，因認被
    告所稱其無詐欺故意之辯解為可採。是本件被告縱有部分租金尚未清償，亦屬民
    事糾葛，應循民事訴訟途徑解決，尚難遽認被告有詐欺得利犯行。此外，又查無
    其他積極證據足以證明被告之犯行，自屬不能證明犯罪。原審不察，遽認被告成
    立詐欺得利犯行，而予以論罪科刑，自有未洽。被告上訴意旨指摘原判決不當，
    為有理由，應由本院將原決撤銷改判，另為無罪之諭知。
據上論結，應依刑事訴訟法第三百六十九條第一項前段、第三百六十四條、第三百零
一條第一項，判決如主文。
本案經檢察官陳新慶到庭執行職務。
中        華        民        國      八十九    年    五    月  二十三  日
                        臺灣高等法院高雄分院刑事第七庭
                                    審判長法  官
                                          法  官
                                          法  官
不得上訴。


司法院資訊處製作；財團法人民間司法改革基金會備份。
